【裁判字號】    88,自,101
【裁判日期】    890814
【裁判案由】    業務過失致死
【裁判全文】
臺灣屏東地方法院刑事判決                          八十八年度自字第一一號
    自  訴  人  丙○○
    被      告  丁○○
    被      告  甲○○
    被      告  乙○○
    共      同
    選任辯護人  吳秋麗
右列被告因業務過失致死案件，經自訴人提起自訴，本院判決如左：
     主  文
丁○○、甲○○、乙○○均無罪。
     理  由
一、自訴意旨略以：緣民國（下同）八十八年七月二十八日晚上二十一時許自訴人獲
    知，自訴人之妻徐素娥在屏南工業區往水底寮之沿海公路發生車禍，送往枋寮醫
    院急救，自訴人乃趕至枋寮醫院急診室，由被告甲○○值班，當時自訴人之妻徐
    素娥意識仍清楚，惟表示胸部非常疼痛，但不見有何急救行為，二十二時許，枋
    寮醫院做腦部斷層掃瞄、又找腦科醫師即被告乙○○會診，乙○○向自訴人表示
    徐素娥腦部有一點瘀血並不要緊，等身體好了後會慢慢復原，肋骨骨折部分為一
    併處理等語。約二十三時許，妻弟徐進德至醫院探視，當時徐素娥仍在觀察中，
    未有進一步治療，延至二十四時，徐素娥己陷昏迷，始發現徐素娥有大量出血，
    徐進德乃連絡高雄醫學院附設中和醫院（下簡稱高醫）準備，會立即送病患前往
    治療，枋寮醫院立即準備救護車，送往高醫，惟司機竟不知高醫路線，自訴人一
    邊照顧妻子，一邊須告知司機，及至凌晨一時許，始送至高醫，高醫乃迅速急救
    ，並詢問何以脾臟破裂，卻遲未開刀，延誤如此久始送醫等，並立即開刀治療，
    此時自訴人乃知枋寮醫院醫師甲○○、乙○○二人之草率診斷，延誤就醫時機，
    以致徐素娥終因大量內出血而死亡。又本件被告丁○○為枋寮醫院之院長，屬醫
    療法之負責醫師，未善盡監督職責，被告甲○○、乙○○為醫院醫師，對自訴人
    之妻徐素娥施以救治未善盡醫師責任，以致延誤救治，均顯有過失，涉犯刑法第
    二百七十六條第二項業務過失致人於死罪之嫌。
二、按刑事訴訟法上所謂認定犯罪事實之證據，係指足以認定被告確有犯罪行為之積
    極證據而言，該項證據自須適合於被告犯罪事實之認定，始得採為斷罪資料。又
    事實之認定，應憑證據，如未能發現相當證據，或證據不足以證明，自不能以推
    測或擬制之方法，以為裁判基礎（最高法院二十九年上字第三一０五、四十年台
    上字第八六號判例參照）。又按不能證明被告犯罪或其行為不罰者，應諭知無罪
    之判決，刑事訴訟法第三百零一條第一項定有明文。
三、自訴人認被告三人涉犯刑法第二百七十六條第二項業務過失致死罪之依據，無非
    以：（一）八十八年七月二十八日晚上二十一時許，自訴人乃趕至枋寮醫院急診
    室，由被告甲○○值班，當時自訴人之妻徐素娥意識仍清楚，惟表示胸部非常疼
    痛，但不見有何急救行為，二十二時許，枋寮醫院做腦部斷層掃瞄、又找腦科醫
    師即被告乙○○會診，乙○○向自訴人表示徐素娥腦部有一點瘀血並不要緊，等
    身體好了後會慢慢復原，肋骨骨折部分為一併處理等語。（二）至同日二十三時
    許，妻弟徐進德至醫院探視，當時徐素娥仍在觀察中，未有進一步治療，延至二
    十四時，徐素娥己陷昏迷，始發現徐素娥有大量出血，徐進德乃連絡高雄醫學院
    附設中和醫院準備，枋寮醫院立即準備救護車，送往高醫，惟司機竟不知高醫路
    線，自訴人一邊照顧妻子，一邊須告知司機，及至凌晨一時許，始送至高醫，經
    高醫醫師詢問何以延遲，自訴人乃知枋寮醫院醫師甲○○、乙○○二人之草率診
    斷，延誤就醫時機，以致徐素娥終因大量內出血而死亡。（三）本件被告丁○○
    為枋寮醫院之院長，屬醫療法之負責醫師，未善盡監督職責，被告甲○○、乙○○為醫院醫師，對自訴人之妻徐素娥施以救治未善盡醫師責任，以致延誤救治，
    均顯有過失。訊據被告甲○○、乙○○均堅決否認當時之急救程序有何過失或遲
    延情事，被告丁○○則辯稱其為院長，未參與救治，但否認有何監督疏失情事。
四、本院就自訴人所指訴及被告所答辯事項，並將枋寮醫院病歷、Ｘ光片五張及ＣＴ
    片乙張、高醫病歷、Ｘ光片乙張等送請行政院衛生署醫事審議委員會鑑定，經該
    署於八十九年七月五日以衛署醫字第八九○三八一五○號函覆第八九○八七號鑑
    定書乙份，內謂：（一）病患於七月二十八日二十一時三十五分，由一一九救護
    車送達枋寮醫院急診室。依據枋寮醫院病歷記載，計有二十一項急救醫囑，由Ｘ
    光上拍攝之時間安排於二十一時五十七分頭顱、胸部Ｘ光攝影及心電圖等檢查，
    二十二時零二分腰椎Ｘ光攝影，於二十二時十分頭部電腦斷層檢查，並血液常規
    檢查，經腹部超音波檢查，顯示疑腹腔內出血、肝及脾破裂。而到達高醫後的胸
    部Ｘ光，可見有放置後之氣管內管、左側胸管及中央靜脈導管，可見急救措施正
    確。本案在枋寮醫院急救的二個半小時中，醫院值班醫護人員確有積極救治，離
    院前的臆斷，尚稱正確，開腹手術的建議亦頗適宜。故醫師丁○○等人於徐素娥
    之醫療，尚未發現有疏失之處。（二）病患死亡原因，為(1)極度嚴重程度的創傷
    (2)脾臟破裂導致出血性休克(3)出血性休克發生後，仍長途轉院而因休克狀態過長
    無法挽救。
五、而枋寮醫院於經自訴人等要求轉院至高醫治療時，亦立即派車及護理長隨行，雖
    司機不知高醫位置，而於到達高雄市○○路時經自訴人告訴需右轉高醫等，己據
    自訴人述明在卷，按自枋寮醫院至高醫，沿臨海路接高雄市○○路直走，至十全
    路口右轉高醫，於到達十全路口時，己近高醫，車行僅數分鐘，難認有何車行之
    遲延。
六、綜上所述，復查無其他積極證據足資證明被告等人有何業務過失致人於死犯行，
    被告犯罪尚屬不能證明，爰為無罪之諭知。
七、據上論斷，應依刑事訴訟法第三百四十三條、第三百零一條第一項前段，判決如
    主文。
中      華      民      國      八十九      年      八      月  十四    日
                                      臺灣屏東地方法院刑事第一庭
                                          法  官  夏  金  郎
右正本證明與原本無異。
對於本判決如有不服應於收受送達後十日內向本院提出上訴書狀上訴於台灣高等法院
高雄分院並按他造當事人之人數附具繕本。
                                          書記官   謝博興
中      華      民      國      八十九      年      八      月  十四    日


司法院資訊處製作；財團法人民間司法改革基金會備份。
